臺灣臺北地方法院民事判決　　　　　　　94年度訴字第1209號
原　　　告　未○○
原　　　告　地○○
原　　　告　宇○○
原　　　告　宙○○
原　　　告　天○○
原　　　告　Ｎ○○
原　　　告　庚○○
原　　　告　酉○○○
原　　　告　亥○○
原　　　告　Ｍ○○○
上列10人共同
訴訟代理人　簡長順律師
複代理人　　未○○　　住桃園市○○路389號7樓之1
被　　　告　午○○　　住台北縣新店市○○路97巷4號
被　　　告　申○○　　住台北縣新店市○○街83巷17弄4號2樓
被　　　告　黃○○　　住台北縣新店市○○路35巷1號7樓
被　　　告　戊　○　　住台北市○○區○○路29巷1號6樓之3
被　　　告　巳○○　　住台北縣新店市○○路60巷9號
被　　　告　Ｃ○○　　住台中縣東勢鎮○○路169之13號
被　　　告　丙○○○　住台北縣中和市○○路111巷39號
被　　　告　戌○○　　住台北縣新店市○○路700巷79號10樓
被　　　告　Ｅ○○　　住台北縣新店市○○路700巷51號
被　　　告　寅○○　　住台北市○○區○○路7段76巷13號
被　　　告　Ｏ○○　　住台北縣新店市○○路101巷17弄19號
被　　　告　Ｊ○○　　住台北縣新店市○○路700巷74號15樓
被　　　告　Ｇ○○○　住苗栗縣苗栗市○○路2號
被　　　告　癸○○　　住台北縣新店市○○路75巷3號4樓
被　　　告　丁○○　　住台北縣新店市○○路700巷82號14樓
被　　　告　子○○　　住台北縣新店市○○路141號
被　　　告　辰○○　　住苗栗縣苗栗市○○路70號3樓
被　　　告　Ｆ○○　　住台北市○○區○○路4段191號
被　　　告　甲○○○　住台北縣新店市○○路106巷36號3樓
訴訟代理人　乙○○　　住台北縣新店市○○路106巷36號3樓
被　　　告　玄○○　　住台北縣深坑鄉○○村○○街19巷1號
被　　　告　辛○○　　住台北市○○區○○街330巷20弄9號2
被　　　告　Ｄ○○　　住台北縣中和市○○路106巷40號
被　　　告　卯○○　　住台北縣新店市○○路700巷79號
被　　　告　己○○　　住台北市○○區○○街330巷20弄1號
被　　　告　丑○○　　住台北市○○區○○路1段210之3號3樓
被　　　告　Ａ○○　　住台北市○○區○○路1段55巷27弄1之
被　　　告　Ｂ○○　　住台北市○○區○○路1段55巷27弄1之
被　　　告　Ｉ○○　　住台中市○○區○○路65巷59弄40號
被　　　告　Ｌ○○　　住台北縣新店市○○路700巷41號7樓
被　　　告　Ｋ○○　　住台北縣新店市○○路700巷41號7樓
被　　　告　Ｈ○○　　住台北縣新店市○○路700巷66號12樓
上列31人共同
訴訟代理人　申○○　　住台北縣新店市○○街83巷17弄4號2樓
　　　　　　壬○○　　住台北縣新店市○○路700巷37號8樓
上列當事人間分配表異議之訴事件，本院於民國94年11月18日言
詞辯論終結，判決如下：
    主  文
本院九十三年度執字一九七二二號損害賠償強制執行事件，就債
務人程道明所有之不動產拍賣所得價金，所為之九十四年一月十
七日北院錦九十三執酉字第一九七二二號通知定九十四年三月九
日上午十一時實施分配之分配表，內載分配予被告Ｊ○○、Ｉ○
○、Ｌ○○、Ｋ○○、Ｈ○○之被繼承人鍾謝娥英次序18執行費
新台幣佰貳拾元、次序61普通債權原本新台幣肆萬元，應予剔
除，不得列入分配。
原告其餘之訴駁回。
訴訟費用由被告Ｊ○○、Ｉ○○、Ｌ○○、Ｋ○○、Ｈ○○連帶
負擔百分之一，餘由原告負擔。
    事實及理由
甲、程序方面：
  一、按訴狀送達後，原告不得將原訴變更或追加他訴。但該訴
      訟標的對於數人必須合一確定時，追加其原非當事人之人
      為當事人者，不在此限。民事訴訟法第255條第1項第5款
      定有明文。經查，本院93年度執酉字第19722號損害賠償
      強制執行事件之併案債權人之一鍾謝娥英於原告起訴前即
      民國92年4月30日已死亡，其繼承人有Ｊ○○、Ｉ○○、
      Ｌ○○、Ｋ○○、Ｈ○○等5人，有繼承系統表、戶籍謄
      本在卷可稽（見本院卷(一)第83-91頁），在分割遺產前，
      各繼承人依法對於遺產全部為公同共有，是本件訴訟標的
      對於上開各繼承人即屬必須合一確定，原告起訴時僅列Ｊ
      ○○為被告，故於94年11月18日言詞辯論期日追加鍾謝娥
      英之其餘繼承人Ｉ○○、Ｌ○○、Ｋ○○、Ｈ○○為被告
      ，上開被告亦已為本案言詞辯論，揆諸上開說明，自應予
      准許追加。
  二、本件被告劉奇彪於原告起訴後即94年3月16日死亡，其繼
      承人有戊○、Ｂ○○、Ａ○○3人，有死亡證明書、繼承
      系統表、身分證影本、戶籍謄本在卷可稽（見本院卷(一)第
      73-8 1頁），已分別於94年3月24日及94年10月14日具狀
      聲明承受訴訟，合先敘明。
乙、實體方面：
  一、原告起訴主張：原告前聲請本院以93年度執酉字第19722
      號強制執行事件對債務人即訴外人程道明之財產強制執行
      ，執行法院於民國94年1月17日製作分配表，將被告列為
      併案債權人，惟本件除被告午○○、黃○○、玄○○3人
      於93年8月4日另依其他執行名義具狀聲請強制執行外，93
      年8月12日強制執行之聲請狀上僅由訴外人壬○○單獨具
      名為之，本件被告在拍賣終結前均未在該聲請書狀上具名
      、簽名、蓋章或提出委任狀於法院，渠等既未曾具名提出
      書狀聲請強制執行或聲明參與分配，自不得參與分配，故
      應將被告之債權全部排除（含執行費用），並重新按合法
      參與分配之債權依比例分配。又上開強制執行事件之併案
      債權人之一鍾謝娥英即被告Ｊ○○、Ｉ○○、Ｌ○○、Ｋ
      ○○、Ｈ○○之被繼承人，在訴外人壬○○於93年8月12
      日具狀聲請強制執行前早已死亡，本不應列入債權分配等
      語。並聲明本院93年度執酉字第19722號損害賠償強制執
      行事件，於94年1月17日所製作之分配表，應更正如附表
      所示之分配。
  二、被告則以：93年8月12日強制執行聲請狀上有寫明「等27
      人」，並附有被告名冊，而執行費亦係由被告27人共同繳
      納，且被告業已於93年11月25日補正委任狀，故被告已委
      任訴外人壬○○代理被告聲請強制執行。且本件拍賣債務
      人程道明之不動產時，均有通知兩造，通知函內並載明被
      告為併案債權人，當時原告並無異議，足證被告為合法參
      與分配。又鍾謝娥英業於92年4月30日死亡，由其繼承人
      即被告Ｊ○○繼承其債權等語資為抗辯。並聲明：原告之
      訴駁回。
  三、兩造不爭執之事項：
     (一) 本件被告午○○、黃○○、玄○○於94年8月4日以本
          院92年度促字第23960號確定之支付命令為執行名義
          ，具狀聲請本院93年度執字第28648號清償債務強制
          執行，嗣併入本院93年度執字第19722號損害賠償強
          制執行事件。於執行法院94年1月17日製作之分配表
          中，其債權原本分別獲分配300,000元、560,000元、
          200,000元，原告對於上開被告午○○3人於94年8月4
          日強制執行之聲請獲分配之金額不爭執（原告起訴狀
          、94年5月2日言詞辯論筆錄，見本院卷(一)第6頁、第
          138頁；本院依職權調閱93年度執字第28648號、93年
          度執字第19722號卷宗）。
     (二) 93年8月12日訴外人壬○○以本院92年度促字第23555
          號確定之支付命令為執行名義，具狀聲請強制執行
          （案號為本院93年度執字第29853號），上開強制執
          行事件嗣併入本院93年度執字第19722號強制執行事
          件（本院依職權調閱93年度執字第29853號、92年度
          促字字23555號卷宗）。
     (三) 本院93年度執字第19722號強制執行事件經執行法院
          於94年1月17日製作分配表，將上開93年8月12日強
          制執行聲請狀所附之執行名義中記載之被告債權全
          部列入分配。
     (四) 被告於拍賣終結後於93年11月25日以民事陳報狀補正
          委任狀，惟原告爭執「鍾謝娥英」之姓名漏打「英」
          字。（94年11月18日言詞辯論筆錄，見本院卷(二)第50
          頁）。
     (五) 鍾謝娥英已於92年4月30日死亡，其繼承人有Ｊ○○
          、Ｉ○○、Ｌ○○、Ｋ○○、Ｈ○○等5人。
  四、本件兩造爭點：
     (一) 本件被告於拍賣終結後補正參與分配之委任狀是否可參與
          分配？
      1.原告主張：93年8月12日強制執行之聲請狀上僅由訴外
        人壬○○單獨具名為之，被告在拍賣終結前均未在該聲
        請書狀上具名、簽名、蓋章或提出委任狀於法院，自不
        得參與分配。又被告於93年11月25日民事陳報狀所附之
        債權人債額名冊中「鍾謝娥英」之姓名漏打「英」字。
      2.被告則辯稱：93年8月12日強制執行聲請狀上有寫明「
        等27人」，並附有被告名冊，而執行費亦係由被告共
        同繳納，且被告業已於93年11月25日補正委任狀，故
        被告已委任訴外人壬○○代理被告聲請強制執行。且
        本件拍賣不動產時，均有通知兩造，通知函內並載明
        被告為併案債權人，當時原告並無異議。
  (二)鍾謝娥英已死亡，可否由繼承人之一即被告Ｊ○○單獨代
      理參與分配？
    1.原告主張：併案債權人之一鍾謝娥英在訴外人壬○○於93
      年8月12日具狀聲請強制執行前早已死亡，本不應列入債
      權分配等語。
    2.被告則辯稱：鍾謝娥英之債權已由其繼承人即被告Ｊ○○
      繼承。
五、得心證之理由：
  （一）按「債權人或債務人對於分配表所載各債權人之債權或
        分配金額有不同意者，應於分配期日一日前，向執行法
        院提出書狀，聲明異議。前項書狀，應記載異議人所認
        原分配表之不當及應如何變更之聲明。」、「異議未終
        結者，為異議之債權人或債務人，得向執行法院對為反
        對陳述之債權人或債務人提起分配表異議之訴。」、「
        聲明異議人未於分配期日起十日內向執行法院為前二項
        起訴之證明者，視為撤回其異議之聲明；」強制執行法
        第39條，第41條第1項前段、第3項前段分別定有明文。
        本件本院93年度執字第19722號損害賠償強制執行事件
        ，定於94年3月9日上午11時實行分配，原告於94年2月
        22日具狀聲明異議，並於94年3月10日提起本件訴訟，
        且於94年3月14日向執行法院為起訴之證明，業經本院
        調閱上開執行卷宗查明無訛，且有記載收狀日期戳之民
        事起訴狀附卷可稽，故原告之起訴符合上開規定，合先
        敘明。
  （二）按「他債權人參與分配者，應於標的物拍賣、變賣終結
        或依法交債權人承受之日一日前，其不經拍賣或變賣者
        ，應於當次分配表作成之日一日前，以書狀聲明之。」
        、「對於已開始實施強制執行之債務人財產，他債權人
        再聲請強制執行者，已實施執行行為之效力，於為聲請
        時及於該他債權人，應合併其執行程序，並依前二條之
        規定辦理。」強制執行法第32條第1項、第33條亦分別
        定有明文。
  （三）經查：債權人午○○等27人於93年8月12日持本院92年
        度促字第23555號支付命令暨確定證明書為執行名義，
        具狀向本院聲請強制執行，並分本院93年度執字第
        29853 號案受理在案，嗣將該案併入本院93年度執字第
        19722 號強制執行事件乙案執行。依強制執行聲請狀所
        示，稱謂欄內係記載：「聲請人即債權人等27人」、姓
        名：「壬○○（代表人）」，具狀人亦僅有壬○○之簽
        名蓋章，惟其於該狀內記載「聲請強制執行的內容：債
        務人應向各債權人連帶給付如附表所示之金額，並自支
        付命令送達之翌日起至清償日止，按年息百分之五計算
        之利息並連帶賠償督促程序費用及執行費用。」，亦同
        時附有債權人午○○等27人名冊、各債權人應繳納執行
        費之明細及各債權額明細，並附有其上記載各債權人債
        權金額、依比例計算應繳（執行費）金額之明細表影本
        一件，該明細表亦有各債權人在核對繳付金簽名處簽名
        ，壬○○在備註欄處簽名。此有上開聲請狀、執行名義
        、債權人午○○等27人之名冊、各債權人應繳納執行費
        之明細及各債權額明細，並附有其上記載各債權人債權
        金額、依比例計算應繳（執行費）金額之明細表影本等
        件附於本院93年度執字第29853號執行卷可按，顯見壬
        ○○除自己聲請強制執行外，另以債權人午○○等26人
        之代理人名義聲請上開之強制執行程序甚明，雖壬○○
        代理午○○等26人聲請強制執行時，未提出午○○等26
        人之委任狀，然委任狀之欠缺乃屬可補正之事項，於執
        行法院未以裁定駁回前，並不生失權之效果，渠等已於
        93年11月25日補正上開之委任狀，有該委任狀附於本院
        93年度執字第19722號執行卷（第190至219頁）內可稽
        ，其程序上之瑕庛自已補正，依強制執行法第30條之1
        準用民事訴訟法第75條、第48條之規定，溯及於行為時
        發生效力。而本件標的物係於93年11月10日拍賣終結（
        參考上開93年度執字第19722號執行卷第114頁拍賣不動
        產筆錄），債權人午○○等27人聲請強制執行之時間為
        93年8月12日，又係在該拍定時日之前，依上開說明，
        執行法院一併將除鍾謝娥英外之上述其餘26人之債權列
        入分配表分配，於法並無不合，原告主張93年8月12日
        強制執行之聲請狀上僅由訴外人壬○○單獨具名為之，
        本件被告在拍賣終結前均未在該聲請書狀上具名、簽名
        、蓋章或提出委任狀於法院，渠等既未曾具名提出書狀
        聲請強制執行或聲明參與分配，自不得參與分配云云，
        自不足採。此部分原告之訴為無理由，應予駁回。
  （四）至於被告Ｊ○○、Ｉ○○、Ｌ○○、Ｋ○○、Ｈ○○之
        被繼承人即鍾謝娥英部分：查被繼承人鍾謝娥英業於92
        年4月30日死亡，其繼承人為被告Ｊ○○、Ｉ○○、Ｌ
        ○○、Ｋ○○、Ｈ○○等5人，有鍾謝娥英之除戶戶籍
        謄本、繼承系統表、被告Ｊ○○、Ｉ○○、Ｌ○○、Ｋ
        ○○、Ｈ○○之戶籍謄本在卷可按。故鍾謝娥英之債權
        在遺產未分割之前理應由被告Ｊ○○、Ｉ○○、Ｌ○○
        、Ｋ○○、Ｈ○○等5人共同行使，而本件卻僅由被告
        Ｊ○○一人委任訴外人壬○○具狀聲請強制執行，此有
        民事陳報狀附於本院93年度執字第19722號執行卷第190
        頁可憑，在未證明鍾謝娥英之遺產業已分割且此部分之
        債權分割給被告Ｊ○○一人或由被告Ｉ○○、Ｌ○○、
        Ｋ○○、Ｈ○○等4人向執行法院補正共同行使之前，
        執行法院將鍾謝娥英之上開債權及其執行費列入分配，
        即有未合，應予剔除。此部分原告之訴為有理由，應予
        准許。
六、又本件事證已臻明確，兩造其餘攻擊防禦方法及未經援用之
    證據，經本院斟酌後，認為均不足以影響本判決之結果，爰
    不一一論述，併此敘明。
七、結論：本件原告之訴為一部有理由、一部無理由，依民事訴
    訟法第79條、第85條第1項前段判決如主文。
中　　華　　民　　國　　94　　年　　12　　月　　2 　　日
                  民事第四庭    法　官　陳文正
以上正本係照原本作成
如對本判決上訴，須於判決送達後20日內向本院提出上訴狀
中　　華　　民　　國　　94　　年　　12　　月　　2 　　日
                    　　　　　　書記官　黃菀茹
